【裁判字號】    94,簡上,330
【裁判日期】    950421
【裁判案由】    損害賠償
【裁判全文】
臺灣臺中地方法院民事判決             94年度簡上字第330號
上訴人      甲○○
訴訟代理人  乙○○
被上訴人    丙○○
上列當事人間請求損害賠償事件，上訴人對於中華民國94年10月
21日本院沙鹿簡易庭94年度沙簡字第566號第一審判決提起上訴
，本院於95年4月7日言詞辯論終結，判決如下：
    主      文
原判決關於駁回上訴人後開第二項之訴，及該部分假執行之聲請
，並除確定部分外訴訟費用之裁判均廢棄。
上廢棄部份，被上訴人應再給付上訴人新台幣參仟零伍拾貳元，
及自民國九十四年八月二十五日起至清償日止按週年利率百分之
五計算之利息。
其餘上訴駁回。
第一審（除確定部分外）、二審訴訟費用由被上訴人負擔百分之
參，餘由上訴人負擔。
    事實及理由
壹、兩造之聲明：
  一、上訴人：(一)原判決不利於上訴人部分廢棄。(二)上廢棄部分
      ，被上訴人應再給付上訴人新台幣（下同）91,698元，及
      自民國（下同）94年8月25日起至清償日止，按年息5%計算
      之利息。(三)第一、二審訴訟費用由被上訴人負擔。
  二、被上訴人：(一)上訴駁回。(二)第一、二審上訴費用由上訴人
      負擔。
貳、上訴人起訴主張：其於94年7月14日下午1時44分許，駕駛6Q
    ─4673號自用小客車，沿臺中縣沙鹿鎮○○○街由北往南行
    駛，行經北勢2街10巷與北勢3街之交岔路口欲穿越北勢3街
    時，適被上訴人駕駛訴外人劉月吉所有之6L─7810號自用小
    客車沿北勢3街由西向東行駛，為閃避車道內之車輛，竟超
    速並跨越道路中心雙黃線侵入來車道逆向行駛，致上訴人之
    自用小客車右側及前部遭撞擊而毀損，被上訴人所駕駛之自
    用小客車則因速度過快，往前滑行10多公尺後停住。本件車
    禍之發生，全因被上訴人超速、跨越雙黃線逆向行駛所致，
    上訴人因本件事故支出修理費53,260元，又因車損無法使用
    ，每天改搭計程車往返沙鹿鎮與臺中市上、下班，支出計程
    車費50,000元，合計受有損害103,260元，為此依侵權行為
    損害賠償請求權，請求被上訴人給付原審聲明所示之金額。
、被上訴人則以：被上訴人未逆向行駛於來車道，亦未超速行
    駛；本件車禍之發生地點上訴人所行駛之北勢2街為支線道
    ，被上訴人行駛之北勢3街為幹線道，因上訴人疏未注意車
    前狀況，且未停讓先行抵達路口之被上訴人自用小客車先行
    ，以致發生車禍，被上訴人無須對上訴人負損害賠償之責。
    如認被上訴人有過失，上訴人亦與有過失，並應負肇事之主
    因；又上訴所提出之修理費用單據如水箱、水箱架、水箱風
    葉、冷排、冷煤等，均與本件事故無關，有關材料費用之部
    分並應扣除折舊，修理工資15,900元，亦屬過高。上訴人自
    沙鹿鎮搭公車至臺中市上、下班即可，無需雇用計程車代步
    ，所請求之計程車費過高，再被上訴人之自用小客車亦因本
    件車禍受損，修復費用49,200元，亦應與上訴人之請求抵銷
    等語，資為抗辯。（上訴人起訴請求被上訴人給付103,260
    元，及自起訴狀繕本送達之翌日即94年8月25日起至清償日
    止，按週年利率5%計算之利息，原審判決被上訴人應給付
    11,562元及其利息，而駁回上訴人其餘之請求，上訴人就其
    敗訴部分上訴，其餘部分未經聲明不服，業已確定）。
肆、經查：
  一、以下之事實為兩造所不爭，本院採為判決之基礎：
    (一)上訴人於94年7月14日下午1時44分許，駕駛6Q-4673號自
      用小客車，沿沙鹿鎮○○○街由北往南行駛，被上訴人駕
      駛6L-7810號自用小客車，沿沙鹿鎮○○○街，由西往東行
      駛，兩車於沙鹿鎮○○○街10巷與北勢3街之無號誌交岔路
      口內發生碰撞，上訴人之自用小客車右側及前部毀損、被
      上訴人之自用小客車左前側方向燈處受損。
    (二)沙鹿鎮○○○街為支線道，北勢3街為幹線道。
    (三)上訴人之6Q-4673號自用小客車，於79年4月領用使用牌照
      。
    (四)上訴人因前開車禍車輛受損，估價的零件費用26,360元、
      工資15,900元、烤漆11,000元。
    (五)上訴人上開自用小客車受損修復所需之日數為7日，自沙
      鹿鎮搭公車至臺中市每日往返車資為100元。
  二、本件肇事之沙鹿鎮○○○街10巷、北勢3街口為未設號誌之
      交岔路口，其中北勢2街10巷為支線道，北勢3街為幹線道
      ，此為兩造所不爭。依警製沙鹿分駐所Ａ3類道路交通事
      故調查報告所之簡易示意圖，及現場照片所示，本件車禍
      發生之後上訴人之6Q-4673號自用小客車頭南尾北停於北
      勢3街向西之車道上（業已駛離北勢2街10巷之範圍，進入
      交岔路口內），車右前角距北勢3街中央分線限制線之延
      長線約0.4公尺，右前保險桿受撞凹陷，引擎蓋中央鈑金
      亦朝引擎室凹陷，車前北勢3街向東之車道上留有兩車撞
      擊所掉落之玻璃等碎片；被上訴人之6L-7810號自用小客
      車於碰撞發生後，繼續向前駛離交岔路口，頭東尾西停於
      北勢3街向東方向之車道路旁，右側前後角距北勢3路中央
      分向限制線分別為1.7公尺、1.4公尺，左前輪前方之鈑金
      受撞而向引擎室凹陷，左前方向燈及大燈破裂，玻璃碎片
      掉落；由此兩車車禍後車停處之相關位置、碎片分布之位
      置及兩車車損部位研判，被上訴人行經本件交岔路口時，
      顯然疏於注意隨時警戒車前狀況，而未充分注意交岔路口
      內之人車動態及時煞避，按汽車行駛時，駕駛人應注意車
      前狀況，並隨時採取必要之安全措施，道路交通安全規則
      第94條第3項定有明文，被上訴人駕駛自用小客車，自應
      注意遵守上開規定，詎其疏於注意，貿然通過本件肇事路
      口，致其自用小客車之左前端部位與上訴人自用小客車之
      右前端發生撞擊，自有過失，經送臺灣省臺中縣區車輛行
      車事故鑑定委員會鑑定結果，亦同此認定無異，有該會鑑
      定意見書附卷可稽。上訴人主張車禍發生時被上訴人有「
      超速」、「跨越雙黃線逆向行駛」之過失，係以車禍後其
      車停之位置未逾越北勢3街道路中心雙黃線、上訴人車前
      牌照由右向左勾彎等各節為由，惟為被上訴人所否認，查
      車禍發生之後上訴人車停之位置亦未必即為兩車互撞之地
      點，照片所示上訴人車損之狀況亦未必係被上訴人超速、
      跨越雙黃線逆向行駛撞擊所致，據此尚不足以證明被上訴
      人超速、跨越雙黃線，上訴人復未舉證以實其說，自非可
      採。再本件雖上訴人行經未設號誌之交岔路口，疏未注意
      依道路交通安全規則第102條第1項第3款之規定，停讓行
      駛於幹線道之被上訴人先行貿然駛入交岔路口，亦有過失
      ，惟被上訴人與上訴人之過失相競合，俱為本件損害發生
      之原因；被上訴人主張並無過失，無須就上訴人之損害負
      賠償之責任云云，亦非可採。
  四、按因故意或過失不法侵害他人之權利者，負損害賠償責任
      ；汽車在使用中加損害於他人者，駕駛人應賠償因此所生
      之損害；不法毀損他人之物者，被害人得請求賠償其物因
      毀損所減少之價額；負損害賠償責任者，債權人得請求支
      付回復原狀所必要之費用，以代回復原狀，民法第184條
      第1項前段、第191條之2前段、第196條、第213第3項分別
      定有明文。而請求賠償物被毀損所減少之價額，得以修復
      費用為估定標準，但以必要者為限，最高法院77年度第9
      次民事庭會議決議參照。上訴人請求回復原狀所必要之修
      理費，應屬適法，但其中以新零件更換舊零件之折舊部分
      非屬必要費用，應予扣除。(一)上訴人提出協宏汽車修配場
      所出具之估價單，其自用小客車修理費用總計為53,260元
      ，其中零件部分為26,360元（估價單第1張編號1、4、6、
      8 、10、11、12、14、17、19號，第2張編號6、8、10、
      12、14、16號號），工資部分為15,900元（估價單第1張
      編號2、5、7、9、13、15、18、20號，第2張編號2、4、7
      、9、11、13、15、17號），烤漆費用11,000元（估價單
      第1張編號3、16號，第2張編號1、3、5、18號）。本件車
      禍發生之後，上訴人之自用小客車前引擎蓋受撞向車前座
      方向凹陷，其引擎室內之水箱、水箱架、水箱風葉、冷排
      、冷煤受損應予維修，係屬正常之事，被上訴人主張上開
      水箱等應修之費用與本件車禍無關云云，並未舉證證明，
      亦非可採。(二)依行政院頒「固定資產耐用年數表」及「固
      定資產折舊率表」，小客車之耐用年數為5年，依定率遞
      減法每年折舊36.9%。依卷附6Q-4673號自用小客車之行車
      執照影本所示，該車領照使用日期為79年4月（原審判決
      誤載為89年4 月），至事故發生之94年7月14日，實際使
      用期間為15年3 月餘，業已超過耐用年數。而採用定率遞
      減法者，其最後一年之折舊額，加歷年折舊累計額，總合
      不得超過該資產成本原額之90%，上訴人之自用小客車折
      舊額必然超過換修零件費用90%甚多，故其折舊後之換修
      零件費用，應以換修零件總額10 %計算，即為2,636元（
      26,360×10%=2,636 元），加計工資15,900元，烤漆費費
      用11,000元，上訴人因本件車損必要之修理費用為29,536
      元（2,636+15,900+11,000=29,536元）。(三)上訴人之自用
      小客車損壞所需之修復期間為7日，此為兩造所不爭。上
      訴人於肇事時雖未受體傷害，惟既向以自用小客車代步，
      在其自用小客車修復期間以計程車為代步之交通工具尚稱
      合理，上訴人自沙鹿鎮搭計程車至臺中市單程為500元，
      有上訴人提出之收據（原審卷第39頁）可證，故上訴人請
      求交通費用賠償之部分以7,000元為當。（500×2×7＝7,
      000元）
  五、損害之發生或擴大，被害人與有過失者，法院得減輕賠償
      金額或免除之，民法第217條第1項定有明文。本件車禍之
      發生，上訴人行駛於支線道，於行經未設號誌之交岔路口
      時，疏未注意停讓行駛於幹線道之被上訴人先行，違反優
      先路權之規定，為肇事主因，被上訴人疏於注意車前狀況
      ，為肇事次因，斟酌雙方過失程度及原因力之強弱，被上
      訴人應負40%責任，上訴人應負60%責任，經過失相抵後，
      上訴人得請求被上訴人給付之金額為14,614元（（29,536
      ＋7,000）×40%＝14,614）。再被上訴人另主張以其自用
      小客車之修繕費用49,200元與上訴人之請求為抵銷抗辯，
      然被上訴人提出之車輛委修單記載受之6L-7810號自用小
      客車並非被上訴人所有，且亦無證據證明被上訴人因本件
      事故受有損害，被上訴人主張以修繕費用與上訴人主張請
      求為抵銷，尚屬無據，不應准許。
  六、本件兩造肇事之責任已臻明確，上訴人請求再送覆議鑑定
      委員會鑑定，核無必要，又兩造其餘主張及所提證據與本
      院上開論斷不生影響，不再一一贅論。
  七、從而，上訴人依侵權行為損害賠償請求權，請求被上訴人
      給付14,614元，並自起訴狀繕本送達之翌日（即94年8月
      25日）起至清償日止，依法定利率計付之遲延利息，為有
      理由，應予准許，逾此部分之請求則無理由，應予駁回。
      上訴人勝訴部分，係依民事訴訟法第427條第1項之規定，
      適用簡易訴訟程序所為被上訴人敗訴之判決，應依職權宣
      告假執行，至於上訴人敗訴部分，其假執行之聲請因失所
      依附，應予駁回。原審判決就前開應予准許之請求，於逾
      11,562元之本息部分，為上訴人敗訴之判決，尚有未洽，
      上訴意旨指摘此部分原審判決不當求予廢棄改判，為有理
      由，爰由本院予以廢棄此部分原審判決改判如主文第二項
      所示；至於前開不應准許之部分，原審判決駁回上訴人之
      訴及其假執行之聲請，經核並無違誤，上訴人上訴意旨指
      摘此部分原審判決不當，為無理由，應予駁回。
伍、據上論結，本件上訴為一部有理由、一部無理由，依民事訴
    訟法第436條之1第3項、第449條第1項、第450條、第463條
    、第79條，判決如主文。
中    華    民    國    95    年    4     月    21    日
                 民事第四庭  審判長法  官  洪碧雀
                                   法  官  周靜秀
                                   法  官  王  銘
上正本證明與原本無異。
本判決不得上訴。
中    華    民    國    95    年    4     月    21    日
                                   書記官


司法院資訊處製作；財團法人民間司法改革基金會備份。
